【裁判字號】    97,訴,317
【裁判日期】    980119
【裁判案由】    毒品危害防制條例
【裁判全文】
臺灣桃園地方法院刑事判決               97年度訴字第317號
公  訴  人  臺灣桃園地方法院檢察署檢察官
被      告  乙○○
                    （另案於臺灣桃園監獄執行中）
選任辯護人  陳文雄律師
上列被告因違反毒品危害防制條例案件，經檢察官提起公訴（96
年度偵字第11117 號），本院判決如下：
    主  文
乙○○犯如附表二所示之罪，均累犯，各處如附表二所示之刑，
如附表二所示犯罪所得財物均沒收，其中編號(一)(二)(三)(四)(六)所示未
扣案之財物，如全部或一部不能沒收時，以其財產抵償之，其他
應沒收及沒收銷燬之物均如附表二所示。應執行有期徒刑貳拾
年，如附表二所示犯罪所得財物均沒收，其中編號(一)(二)(三)(四)(六)所
示未扣案之財物，如全部或一部不能沒收時，以其財產抵償之，
其他應沒收及沒收銷燬之物均如附表二所示。
其餘被訴部分無罪。
    事  實
一、乙○○前於民國95年間，曾因毒品危害防制條例案件，經本
    院以95年度桃簡字第103 號判決判處有期徒刑3 月確定，嗣
    於95年8 月21日易科罰金執行完畢（構成累犯）。
二、乙○○明知海洛因及甲基安非他命分係屬毒品危害防制條例
    管制之第一級毒品及第二級毒品，依法不得持有、販賣。竟
    基於販賣第一級、第二級毒品以營利之犯意，與如附表一所
    示之買受人以如附表一所示聯絡方式談妥毒品交易內容後，
    分別於如附表一所示時間、地點，以如附表一所示之金額，
    販賣如附表一所示之毒品予如附表一所示之買受人。經臺灣
    桃園地方法院檢察署檢察官於96年4 月13日核發通訊監察書
    對乙○○使用之0000000000號行動電話進行通訊監察，並於
    96 年4月26日下午6 時許，指揮行政院海岸巡防署桃園機動
    查緝隊會同桃園縣政府警察局刑事警察大隊偵五隊員警，在
    桃園縣八德市○○路與榮興路口，查獲甫與乙○○完成甲基
    安非他命交易之丙○○，並扣得甲基安非他命2 包（另案扣
    案物），復於同日晚間7 時許，在八德市○○路15號前查獲
    乙○○，並扣得其攜帶在身上如附表三所示之物，及同日販
    賣甲基安非他命予丙○○之所得新臺幣（下同）2,000 元等
    物，而悉上情。
三、案經桃園縣政府警察局移送臺灣桃園地方法院檢察署檢察官
    偵查起訴。
    理  由
甲、有罪部分：
壹、證據能力方面：
一、證人甲○○、戊○○警詢筆錄之證據能力：按刑事訴訟法第
    159 條第1 項規定：「被告以外之人於審判外之言詞或書面
    陳述，除法律有規定者外，不得作為證據」；其立法本旨係
    以證人於審判外之言詞或書面陳述，屬於傳聞證據，此項證
    據，當事人無從直接對於原供述者加以詰問，以擔保其真實
    性，法院亦無從直接接觸證人而審酌其證言之憑信性，違背
    直接審理及言詞審理之原則，除具有必要性及信用性情況之
    除外者外，原則上不認其有容許性，自不具證據能力；至所
    謂具有必要性及信用性情況者，例如刑事訴訟法第159 條之
    1 、之2 、之3 、之4 、之5 情形，仍例外認其有證據能力
    。倘法院已經依據當事人聲請傳喚證人到庭接受檢辯雙方之
    交互詰問，則法院既已透過直接、言詞審理方式檢驗過該證
    人之前之證詞，當事人之反對詰問權亦已受到保障得以完全
    行使之情況下，該等審判外證據除有其他法定事由（例如：
    非基於國家公權力正當行使所取得或私人非法取得等，而有
    害公共利益，即以一般證據排除法則為判斷），應認該審判
    外供述已得透過審判程式之詰問檢驗，而取得作為證據之資
    格，亦即其審判外供述與審判中供述相符部分，顯然已經構
    成具備可信之特別情狀，當然有證據資格（實務上之作用常
    為引用該等陳述與審判中陳述相符，強化該證人供述之可信
    度），其不符部分，作為檢視審判中所為供述可信與否之彈
    劾證據，當無不許之理，甚者，其不符部分倘係於司法警察
    、檢察事務官調查中之供述，作為認定被告犯罪與否之證據
    ，亦僅需依照刑事訴訟法第159 條之2 規定，斟酌其審判外
    供述作成外部環境、製作過程、內容、功能等情況認為之前
    供述較為可信，即可取得證據資格，而作為認定事實之證據
    資格（參照最高法院94年度台上字第2507號、95年台上字第
    2515號判決意旨參照）。經查，(一)證人甲○○業經本院傳喚
    到庭而經檢辯雙方之交互詰問，而其於警詢中之證述，又與
    本院審理中之證述大致相符（詳如後述），依上開意旨，其
    於警詢中之證述，顯然已構成具有可信之特別情狀，而具有
    證據能力。(二)證人戊○○之警詢筆錄，與其在本院審理時之
    證詞不符部分（詳如後述），本院審酌上開警詢筆錄製作時
    間與本件案發時間相距較近，記憶應較本院審理時清晰，且
    較無暇斟酌利害關係而為不實陳述、亦無餘裕相互勾串而為
    迴護之詞，而證人戊○○於警詢筆錄製作時精神良好，係出
    於自由意思所為陳述，警詢筆錄製作完成後並經其閱讀簽名
    （見偵查卷第95-96 頁、本院訴字卷第210 頁），此外證人
    戊○○就警詢筆錄之製作過程亦從未表示有何違背其自由意
    志之情形，復無證據可認其於警詢時所為之陳述係公務員違
    背法定程序所取得，自堪認上開警詢所為之證述具有可信性
    之特別情況，而此又為證明犯罪事實之必要證據，依上開規
    定，證人戊○○之此部分警詢筆錄，有證據能力。
二、證人丙○○警詢筆錄之證據能力：又被告以外之人於審判中
    滯留國外或所在不明而無法傳喚或傳喚不到者，其於檢察事
    務官、司法警察官或司法警察調查中所為之陳述，經證明具
    有可信之特別情況，且為證明犯罪事實之存否所必要者，得
    為證據，刑事訴訟法第159 條之3 第3 款定有明文。查證人
    丙○○於警詢中所為之證述，係被告以外之人於審判外之言
    詞陳述，依刑事訴訴法第159 條第1 項之規定，除符合同法
    第159 條之1 至第159 條之4 之規定外，原則上並無證據能
    力；而證人丙○○業經本院於審理中依法傳拘而未到庭，此
    有送達證書及拘票等附卷可稽，顯有傳喚不到之情形，然證
    人丙○○於警詢中所為之陳述為證明犯罪事實存否之必要事
    項，參以上開警詢筆錄製作時間與本件案發時間相距較近，
    記憶應較清晰，且顯然較無外力干擾或介入而為陳述，復無
    證據可認渠於警詢時所為之陳述係公務員違背法定程序所取
    得，自堪認上開警詢所為之證述具有可信性之特別情況，而
    依刑事訴訟法第159 條之3 第3 款之規定，具有證據能力。
三、證人甲○○、戊○○偵訊筆錄之證據能力：又按被告以外之
    人於偵查中向檢察官所為之陳述，除顯有不可信之情況者外
    ，得為證據，刑事訴訟法第159 條之1 第2 項定有明文，而
    其中所稱「顯有不可信」，係指陳述是否出於供述者之真意
    、有無違法取供情事之信用性而言，故應就偵查或調查筆錄
    製作之原因、過程及其功能等加以觀察其信用性，據以判斷
    有無顯不可信之情形（最高法院94年度台上字第629 號刑事
    判決意旨參照）。經查證人甲○○、戊○○於本件偵查中具
    結後所為證述，雖係被告以外之人於審判外之陳述，然其係
    因親身經歷本案發生經過，於偵查中具結後陳述其證詞，筆
    錄錄製過程均經全程錄音，且檢察官偵訊問題均切中本案待
    證事實，並使證人連續陳述，筆錄錄製完畢後，亦經證人核
    閱無訛後簽名在末，可信性極高，因此上開證據固為傳聞證
    據，但其信用度受有擔保；證人戊○○雖於本院審理時證稱
    ：檢察官偵查當日因為睡眠不好神智不清，因此才說向乙○○買毒品云云（見本院訴字卷第208-209 頁），然其又證稱
    ：「... 當時我的神智不清，我在退藥。... （問：96年12
    月5 日檢察官訊問時，你是否在當兵？）我在看守所。（問
    ：你於看守所有無使用海洛因或是甲基安非他命？）無。..
    . （既然96年12月5 日沒有使用海洛因，為何說你在退海洛
    因的藥？）我進去看守所之後睡眠不好，一個多月沒有睡。
    ... 」云云（見本院訴字卷第208 頁），證人戊○○就其偵
    訊時神智不清之原因，前後供述不一，顯係迴護而為有利於
    被告之證詞，不足採信。此外，證人甲○○、戊○○又經本
    院審理時提解到庭行交互詰問，使當事人就上開審判外陳述
    之疑點獲有進一步澄清或請求調查證據之機會，自均得採為
    證據。
四、證人丙○○偵訊筆錄之證據能力：證人丙○○於偵查中所為
    之證言業經具結，且證人丙○○於本院審理中有所在不明而
    傳喚不到之情形，已如前述，參以被告乙○○及其辯護人於
    本院審理中並未具體主張有何顯有不可信之情況，是依刑事
    訴訟法第159 條之1 第2 項之規定，自難認其於偵查中所為
    之證言不得作為證據。
五、本案其餘所引用之供述及非供述證據，經本院依法踐行調查
    證據程式，檢察官、被告及其指定辯護人均不爭執各該證據
    之證據能力，且亦查無依法應排除其證據能力之情形，均無
    疑義，併予敘明。
貳、實體方面：
一、訊據被告乙○○矢口否認有何販賣第一級毒品海洛因及第二
    級毒品甲基安非他命之犯行，辯稱：(一)伊與甲○○是合資購
    買毒品；(二)丙○○拜託伊幫忙拿甲基安非他命，96年4 月24
    日及96年4 月26日都是伊與丙○○各出一半錢向朋友拿甲基
    安非他命，伊在警詢及偵查中是因為警察要伊說有販賣，伊
    才這樣說，且當時伊在提藥；(三)96年5 月2 日是伊與戊○○
    各出2,000 元向阿修購買毒品，之後在車上各自使用云云，
    選任辯護人陳文雄律師為被告辯護稱：(一)甲○○證稱被告是
    以原價將甲基安非他命賣給他，亦證稱是他與被告合資購買
    ，因此被告並無販賣甲基安非他命予甲○○，充其量僅構成
    轉讓甲基安非他命，此外監聽譯文中之「買幾張」並無法認
    定係指毒品買賣行為；(二)丙○○曾於偵查中證稱是要請乙○○幫他拿2,000 元的東西，可見被告之行為至多僅構成轉讓
    甲基安非他命，並不會構成販賣甲基安非他命；(三)戊○○於
    審理時證稱96年5 月2 日是他與乙○○去找阿修買，是他沒
    有地方拿毒品，因此要乙○○帶他去，乙○○沒有在賣，可
    見被告並未販賣海洛因予戊○○云云。經查：
  (一)販賣第二級毒品甲基安非他命給甲○○部分
    上開事實，業據證人甲○○於警詢、偵查中及本院審理時證
    述：伊知道乙○○有在賣毒品，伊於96年3 月到5 月有向乙○○購買甲基安非他命，每次金額1,000 元至2,000 元不等
    ，交易方式都是伊事先以其所申辦使用之0000000000號行動
    電話撥打乙○○所使用之0000000000號行動電話聯繫，以「
    硬」替代甲基安非他命，1 張、2 張替代金額1,000 元、2,
    000 元，多數約在八德大湳水上樂園大廟附近乙○○住處巷
    子旁的窗戶進行交易，伊之行動電話於96年4 月15日、4 月
    26日及5 月7 日與乙○○之行動電話所談論之內容即為伊向
    乙○○購買甲基安非他命之內容，96年4 月15日伊向乙○○
    購買一包甲基安非他命，金額1,000 元，約0.2 公克，是在
    乙○○住處旁窗戶交付甲基安非他命及金錢，96年4 月26日
    伊與乙○○之通訊監察譯文所稱「兩張」是只要買甲基安非
    他命2,000 元，共2 包，每包0.2 公克，當天是在乙○○家
    裡交易的，96年5 月7 日則是向乙○○買1 包甲基安非他命
    ，1,000 元，約0.2 公克，該次也是在乙○○家中交易，這
    3 次都是伊直接向乙○○買甲基安非他命，不是與乙○○合
    資等語甚詳（見偵查卷第78、82-83 頁，本院訴字卷第151-
    154 頁），而甲○○上開行動電話曾與乙○○上開行動電話
    於96年4 月15日聯繫，通話內容為「B （即甲○○）：阿和
    ！你先拿一包給我，晚上八點再跟你拿。A （即乙○○）：
    好啦！你先繞一繞... 」，另於96年4 月26日聯繫，通話內
    容為「B ：等一下我朋友要拿兩張。A ：好啦！B ：喂！阿
    和喔！這次拿兩張怎麼那麼少。A ：怎麼那麼少？B ：對阿
    ！兩包而已阿！A ：一樣阿！... 」，又於96年5 月7 日聯
    繫，通話內容分別為「B ：你人在哪？A （即乙○○）：我
    在家。B ：那我過去拿。A ：好。」，有0000000000號行動
    電話與0000000000號行動電話於96年4 月15日、4 月26日及
    5 月7 日之通訊監察譯文存卷供參（見本院訴字卷第43、84
    -85 、122 頁），通話內容與證人甲○○之證詞均能相互佐
    證，堪信為真實。
  (二)販賣第二級毒品甲基安非他命給丙○○部分
  1.上開事實，業據證人丙○○於警詢時及偵查中證稱：伊於96
    年4 月26日晚間6 時許以自己之0000000000號行動電話撥打
    乙○○0000000000號行動電話，約定購買2,000 元之甲基安
    非他命，並在八德市大湳水上樂園入口處進行交易，於同日
    晚間6 時20分許完成交易後，為警方目擊逮捕，警方並當場
    扣得伊丟棄於地上後方之甲基安非他命2 包，乙○○交易完
    成後隨即駕駛車號BW-5456 汽車由和平路往廣福路方向逃逸
    ，伊與乙○○見過2 次面，見面都是為了向他買毒品，伊先
    前曾於96年4 月22日下午2 時許，為購買甲基安非他命，以
    同樣之方式與乙○○聯絡，約在八德市○○路與榮興路口，
    以2,000 元向他購買購買甲基安非他命，重量不清楚等語甚
    詳（見偵查卷第20 -22、25、53頁），核與被告於警詢時及
    偵查中供稱：伊曾販賣甲基安非他命予丙○○2 次，聯絡方
    式都是丙○○以其0000000000號行動電話撥打伊0000000000
    號行動電話，1 次約在1 星期前，地點在八德市○○路與榮
    興路口，販賣2,000 元之甲基安非他命，第2 次在96年4 月
    26日晚間6 時20分許，伊駕駛其車號BW-5456 號自小客車，
    販賣甲基安非他命2 包，毛重共0.6 公克，共計2,000 元，
    警方於96年4 月26日從伊口袋內起出之2,000 元即為販賣甲
    基安非他命給丙○○之所得，警方於同日查獲丙○○時所扣
    得之甲基安非他命2 包，即為伊販售予丙○○之甲基安非他
    命，丙○○之偵訊筆錄所言皆屬實等語相符（見偵查卷第9
    、12、50頁），而乙○○與丙○○曾於96年4 月26日以上開
    行動電話通話聯絡，通話內容為：「A （即乙○○）：你要
    多少？B （即丙○○）：一樣。A ：兩千喔！B ：嗯！現在
    量都這麼少嗎？A ：不會阿！都差不多這樣阿！... 」，有
    乙○○使用之0000000000號行動電話與丙○○使用之000000
    0000號行動電話之96年4 月26日通訊監察譯文在卷可稽（見
    本院訴字卷第85頁），此外，警方於96年4 月26日查獲丙○○時扣得之毒品2 包，經憲兵司令部刑事鑑識中心鑑定結果
    ，含甲基安非他命成份（淨重0.2528公克，鑑定用罄0.0277
    公克，驗餘淨重0.2251公克），有97年3 月6 日憲直刑鑑字
    第0970000326號鑑定書存卷供參（見本院訴字卷第340 頁）
    。
  2.被告雖辯稱：伊在警詢及偵查中是因為警察要伊說有販賣，
    伊才這樣說，且當時伊在提藥云云，然被告並未具體陳稱警
    詢筆錄製作時，有何違背其任意性之情事，且觀諸被告明知
    偵查中係由檢察官詢問，警察並無左右之權力，況當時被告
    亦供述：希望法院（應為檢察署之誤）給伊一個自新的機會
    ，願意配合查緝毒品來源等語（見偵查卷第50頁），並具體
    供陳：伊毒品來源係向章漢民購買，係用伊0000000000號行
    動電話撥打章漢民0000000000號行動電話聯絡，都是到章漢
    民位於八德市○○街家中交易，每次與其交易約10,000元，
    重量約3 克半，前後約交易3 、4 次等語（見偵查卷第50頁
    ），被告既能具體詳實指出其毒品來源、交易過程、次數、
    金額、重量，且希冀以配合調查而有自新機會，可見被告當
    時精神狀況正常，並無遭受檢察官以脅迫等不正方法而致身
    體、精神上受壓迫或恐懼之情形，因此被告上開辯解，顯係
    事後推諉卸責之詞，不足採信。此外，證人丙○○於警詢及
    偵查中之證詞得作為證據，業如前述，是被告及其選任辯護
    人上開辯解，均不足採。
  (三)販賣第一級毒品海洛因給戊○○部分
  1.上開事實，業據證人戊○○於警詢中及偵查中證稱：伊知道
    乙○○有在賣毒品，96年5 月2 日伊有向乙○○購買毒品，
    是用伊所申辦使用之0000000000號行動電話撥打乙○○0000
    000000號行動電話聯繫購買海洛因一事，上開行動電話當天
    之通訊監察譯文之「男生」是指安非他命，「女生」是指海
    洛因，「張」就是千元，交易地點原在大湳水上樂園之後改
    為文中路的國際游泳池（此依通訊監察譯文內容應為中平路
    黃昏市場對面之市立游泳池），當天有完成毒品交易等語甚
    詳（見本院偵查卷第95、103-104 頁），而乙○○之000000
    0000號行動電話與戊○○之0000000000號行動電話曾於96年
    5 月2 日聯絡，通話內容為：「B （即戊○○）：我跟你拿
    東西。A （即乙○○）：男生還女生？B ：女生的。A ：要
    多少？B ：兩張。... B ：我要在哪邊等你。A ：一樣阿！
    水上樂園那邊。... 」、「A ：你過去那個文中路的國際游
    泳池。...B ： 文中路游泳池在哪？A ：國際游泳池你知道
    嗎？文中路黃昏市○○○道嗎？B ：我不知道。A ：中平路
    啦！中平路那個黃昏市場啦！B ：喔，好。」、「B ：你知
    道我在哪嗎？A ：你不是說中平路的7-11。...A ： 就黃昏
    市場對面那間嗎？B ：黃昏市場是在那邊阿？...B ： 對面
    是那個市立游泳池喔！A ：對！B ：你多久會到？A ：我三
    分鐘會到。」，有96年5 月2 日0000000000號行動電話與00
    00000000號行動電話通訊監察譯文在卷可稽（見本院訴字卷
    第109- 110頁）。
  2.證人戊○○雖於本院審理中改證稱：伊與乙○○一起施用海
    洛因，海洛因是向阿修拿的，乙○○沒有在賣毒品，上開通
    聯記錄是指伊與乙○○要去找阿修買海洛因2,000 元，當天
    是在中平路市立游泳池拿到毒品，乙○○開車過來，車上有
    載阿修，伊沒有拿錢給乙○○，是拿給阿修，也是阿修拿毒
    品給伊，當天伊與乙○○在車上施用毒品，乙○○用抽煙的
    ，伊則是以針筒注射，當天即施打完畢等語（見本院訴字卷
    第199-200 、203-204 、206-207 頁），然證人戊○○之警
    詢及偵查筆錄，與其在本院審理時之證詞不符部分，以其於
    警詢及偵查中所為之證述具有可信之特別情況，堪以採信等
    情，業如前述，參以證人戊○○於本院審理中又證稱：96
    年5 月2 日於桃園市○○路市立游泳池附近阿修住處向阿修
    買完毒品之後，就與乙○○開車到附近施用毒品，在車上使
    用的毒品是伊的云云（見本院卷第211-212 頁），其嗣後又
    改證稱：「（你剛剛說96年5 月2 日你用你的錢買到海洛因
    後，你將海洛因部分送給乙○○沾香煙，並當場立即使用，
    這有可能觸犯轉讓第一級毒品罪，你的陳述是否為真？）我
    剛剛說的是錯的。... （問：乙○○當場使用的海洛因是你
    買的海洛因其中一部份？）不是」云云（見本院訴字卷第21
    3 頁），證人於本院審理時就其與乙○○於車上施用毒品之
    來源，所述前後矛盾，其於本院審理時翻異前詞而為有利於
    被告之證詞，難認可採。
  3.被告雖以前詞置辯，然其於本院準備程序中另供稱：是戊○○打電話給伊要伊帶他去拿毒品，戊○○實際交易情形，伊
    並不清楚云云（見本院訴字卷30頁），與其前開所述係其與
    戊○○各出2,000 元向阿修購買毒品之辯解前後陳述不一，
    上開所辯應係臨訟推諉之詞，顯不足採。
  (四)查海洛因及甲基安非他命均屬毒品之違禁物品，政府查緝甚
    嚴，對於販賣海洛因及甲基安非他命者尤須科以重度刑責，
    販賣海洛因及甲基安非他命既係違法行為，當非可公然為之
    ，亦無公定價格，且分裝容易，份量亦可增減，而每次買賣
    之價量，亦可能隨時依雙方關係深淺、資力、需求量及對行
    情之認知、來源是否充裕、品質是否較佳、查緝是否嚴謹、
    購買者被查獲時供述購買對象之可能風險之評估等情形，而
    異其標準，非可一概而論；又購買毒品者通常亦無法探知販
    毒者賺取利潤幾何，是販賣毒品之利得，除被告坦承犯行或
    價量俱臻明確外，委難察得實情。倘被告始終不願供出利得
    若干，或片面供述不實之取得毒品價格，即無從以販賣罪名
    相繩，又豈是事理之平。本件被告否認犯罪，以致無從計算
    被告之實際利得，而販賣第一級毒品海洛因之法定刑為死刑
    或無期徒刑，販賣第二級毒品甲基安非他命之法定刑則為無
    期徒刑或7 年以上有期徒刑，苟非確有利益可圖，衡情被告
    應無甘冒重罪風險，鋌而走險與證人甲○○、丙○○、戊○○為毒品交易之理，被告主觀上具有營利之意圖，至為灼然
    。證人甲○○雖於本院證稱：乙○○告訴伊，係以原價賣海
    洛因給伊云云（見本院訴字卷第155 頁），然此為證人甲○○聽被告所言，並無實據。再審酌被告出售甲基安非他命予
    甲○○達3 次之多，為警查緝之風險極高，被告豈有一再平
    白甘冒風險為人作嫁之可能？足見證人甲○○上開證言，實
    為迴護而為有利於被告之證詞，難認可採。
  (五)綜上所述，被告及其辯護人所辯均非可採，本件事證明確，
    被告之犯行堪以認定。
二、核被告所為，係犯如附表二所示之罪。其所犯前開6 罪時持
    有第一級毒品或第二級毒品之低度行為應為高度之販賣行為
    所吸收，而不另論罪。被告就上開6 罪犯行，均犯意各別，
    行為互殊，應分論併罰。被告曾受事實欄所載之徒刑執行完
    畢，此有臺灣高等法院被告前案紀錄表1 份供參，其受徒刑
    之執行完畢，於5 年內故意再犯本件有期徒刑以上之罪，為
    累犯，應依刑法第47條第1 項規定，加重其刑，惟上開販賣
    第一級及第二級毒品罪之法定本刑為無期徒刑部分，依法不
    得加重，僅就有期徒刑及得併科之罰金刑部分加重其刑。又
    按販賣第一級毒品罪之法定刑為「死刑或無期徒刑；處無期
    徒刑者，得併科新臺幣1 千萬元以下罰金」，然同為販賣第
    一級毒品之人，其原因、動機不一，犯罪情節未必盡同，或
    有大盤毒梟者，亦有中、小盤之分，甚或僅止於吸毒者友儕
    間為求互通有無之有償轉讓者亦有之，其販賣行為所造成危
    害社會之程度自屬有異，法律科處此類犯罪，所設之法定最
    低本刑卻同為「無期徒刑，得併科新臺幣1 千萬元以下罰金
    」，不可謂不重。於此情形，倘依其情狀處以相當之有期徒
    刑，即足以懲儆，並可達防衛社會之目的者，自非不可依客
    觀之犯行與主觀之惡性二者加以考量其情狀，是否有可憫恕
    之處，適用刑法第59條之規定酌量減輕其刑，期使個案裁判
    之量刑，能斟酌至當，符合比例原則，本件被告如附表一編
    號(六)所示販賣第一級毒品之行為，所為自屬非是，惟衡其交
    易價額為2,000 元，對照其所犯係法定刑為死刑或無期徒刑
    之重罪，法重情輕，客觀上足以引起一般人之同情，其等犯
    罪情狀顯可憫恕，若處以被告最低刑度無期徒刑，與社會永
    久隔絕，猶嫌過重，爰依刑法第59條規定酌量減輕其刑，並
    就被告販賣第一級毒品部分，依法先加重後減輕之。再按毒
    品危害防制條例第17條規定，犯同條例第4 條第1 項至第4
    項、第5 條第1 項至第4 項前段、第6 條第1 項至第4 項、
    第7 條第1 項至第4 項、第8 條第1 項至第4 項、第10條或
    第11條第1 項、第2 項之罪，供出毒品來源，因而破獲者，
    得減輕其刑。其立法用意，旨在鼓勵被告供出其所製造、運
    輸、販賣或持有之毒品來源，俾追究出該毒品之前手，以徹
    底清除毒品氾濫。故所謂「供出毒品來源」係指具體供出上
    游之毒品來源，以防止毒品之蔓延而言。倘僅自白所運輸、
    販賣毒品之事證及共犯為何人，並未進而查獲毒梟前手或其
    上游毒品者，仍不得執此邀該規定之寬減。（最高法院97年
    度台上字第3035號判決意旨參照）。查被告雖供出其係向章
    漢民購買毒品，惟並未進而查獲毒品之上游來源（見本院訴
    字卷第245-259 頁），尚不得依毒品危害防制條例第17條之
    規定減輕其刑，併此敘明。審酌被告視政府反毒政策及宣導
    如無物，意圖營利而販賣第一級毒品海洛因、第二級毒品甲
    基安非他命給他人施用，影響所及，非僅他人之生命、身體
    將可能受其侵害，社會、國家之法益亦不能免，為害之鉅，
    當非個人一己之生命、身體法益所可比擬，自應嚴厲規範，
    嗣被告於本院審理時均仍飾詞圖卸其責，所為本應受有相當
    程度之刑事非難，惟另考量經查獲之販賣次數及金額均屬有
    限等一切情狀，酌情各量處如主文所示之刑，並依法定其應
    執行之刑，以資懲儆。檢察官固就被告具體求處無期徒刑，
    惟本院審酌被告上開犯罪情節、次數及前揭各情，認檢察官
    上開求刑尚有未洽，而應以主文所示之刑為妥適，附此敘明
    。
三、扣案如附表三編號(一)(二)所示之第一級毒品海洛因、第二級毒
    品甲基安非他命，均係本案查獲之第一級、第二級毒品，不
    問屬於犯人與否，均應依毒品危害防制條例第18條第1 項前
    段規定沒收銷燬。附表三編號(三)(四)之毒品包裝袋為被告所有
    供本件犯罪所用之物，應依同條例第19條第1 項前段宣告沒
    收。而扣案2,000 元，為被告於如附表一編號(五)所示犯罪事
    實之販賣毒品所得，為本件犯罪所得之物，亦應依同條例第
    19條第1 項前段諭知沒收。至於被告於如附表一編號(一)(二)(三)
    (四)(六)所示犯罪事實販賣毒品之所得1,000 元、2,000 元、1,
    000 元、2,000 元、2,000 元，核屬被告本件犯罪所得之物
    ，雖未扣案，仍應依同條例第19條第1 項規定諭知沒收，如
    全部或一部不能沒收時，以其財產抵償之。至本案查獲時扣
    案之裝置甲基安非他命、海洛因之鐵盒，並無證據證明係供
    本案犯罪所用之物，另未扣案本件被告使用之0000000000號
    行動電話，並無證據證明係被告所有，均不為沒收之諭知，
    併此敘明。
四、另公訴意旨雖請求依刑法第90條第1 項命被告於刑之執行前
    入勞動場所強制工作，惟依卷附臺灣高等法院被告前案紀錄
    表所示，被告雖曾95至97年間有3 次毒品前科，然均為施用
    毒品案件，而與本件販賣毒品案件不同，尚難遽認其等確有
    犯罪之習慣，且本院審酌被告犯罪情節，認判處如主文所示
    之刑，應認足收遏止並矯治其犯罪行為之效果，尚無令被告
    於刑前強制工作之必要，爰不諭知於刑之執行前令入勞動場
    所強制工作，併予敘明。
乙、無罪部分：
一、公訴意旨略以：被告乙○○明知海洛因係屬毒品危害防制條
    例第2 條第2 項第1 款所稱之第一級毒品，不得持有、轉讓
    ，竟基於轉讓第一級毒品之犯意，分別於(一)96年4 月24日某
    時、(二)4 月26日某時，及(三)4 月間某2 日，以其0000000000
    號行動電話，與丁○○所使用0000000000號行動電話聯繫，
    由丁○○將現金交予乙○○後，乙○○轉向龜山某另一姓名
    年籍不詳之人購買第一級毒品海洛因後，在龜山鄉或桃園市
    轉讓予丁○○，因認被告涉有毒品危害防制條例第8 條第1
    項之轉讓第一級毒品罪嫌等語。
二、按犯罪事實應依證據認定之，無證據不得認定犯罪事實，又
    不能證明被告犯罪或其行為不罰者，應諭知無罪之判決，刑
    事訴訟法第154 條第2 項、第301 條第1 項分別定有明文。
三、公訴意旨認被告涉有毒品危害防制條例第8 條第1 項之轉讓
    第一級毒品罪嫌，無非係以證人丁○○之證詞及其與乙○○
    聯繫之通訊監察譯文為其主要論據。訊據被告矢口否認有何
    轉讓海洛因之犯行，辯稱：係伊與別人出錢合資購買，伊是
    帶丁○○一起去向朋友拿海洛因，伊沒有轉讓海洛因給丁○○等語。經查：
  (一)按毒品危害防制條例第8 條第1 項所稱之「轉讓」，係指行
    為人非基於營利之目的，將第一級毒品之所有權移轉予他人
    而言，然依檢察官起訴之事實，係由丁○○將現金交予乙○○，由乙○○轉向他人購買第一級毒品海洛因後，再將毒品
    轉交丁○○，是否構成「轉讓」，已非無疑。
  (二)證人丁○○固於偵查中證稱：伊於96年4 月曾向乙○○拿毒
    品，伊都是以電話與乙○○聯繫，共4 次，有2 次是伊與乙○○一起去他朋友處拿毒品，另2 次是伊拿錢給乙○○，請
    他幫忙拿毒品等語（見偵查卷第109 頁），然其於本院審理
    時證稱：伊所說另2 次拿錢給乙○○請他幫忙拿毒品一事，
    事後回想應該不是乙○○，96年4 月24日9 時50分，伊之00
    00000000號行動電話與乙○○使用0000000000號行動電話聯
    絡之通訊監察譯文是伊要找乙○○一起去拿毒品等語（見本
    院訴字卷第298-299 頁），證人丁○○就是否曾交付金錢予
    乙○○，委由乙○○向其朋友購買毒品等情，前後供述不一
    ，所言已值懷疑，而卷內又無其他證據足以佐證丁○○交付
    金錢予乙○○，委由乙○○向藥頭購買毒品，是此部分之事
    實，未能證明。
  (三)至乙○○使用之0000000000號行動電話，與丁○○所使用門
    號為0000000000號於96年4 月26日之通訊監察錄音，雖經本
    院當庭勘驗與上開行動電話於96年4 月24日之通訊監察錄音
    之通話聲音相同（見本院訴字卷第335-337 頁），應係乙○○與丁○○之對話，然上開96年4 月26日之通話內容為：「
    B （即丁○○）：女生的阿！A （即乙○○）：要多少？B
    ：隨便先拿一、兩千吧！A ：兩張喔！B ：晚上我再拿錢給
    你。我現在差兩萬嘛！A ：嗯！B ：我晚上也才有兩萬而已
    耶！... 」（見本院訴字卷第81、84頁），惟依其內容，仍
    不能認定被告有向丁○○拿錢後，為丁○○向藥頭購買毒品
    之事實。
四、綜上所述，檢察官所起訴之此部分犯罪事實並不能認定，復
    查無其他積極證據足資證明被告有何公訴意旨所稱之轉讓第
    一級毒品犯行，依照前開之說明，自應為被告無罪之諭知。
據上論斷，應依刑事訴訟法第299 條第1 項前段、第301 條第1
項前段，毒品危害防制條例第4 條第1 項、第2 項、第18條第1
項前段、第19條第1 項，刑法第11條、第47條第1 項、第59條、
第51條第5 款，判決如主文。
本案經檢察官徐文豪到庭執行職務
中    華    民    國    98    年    1     月    19    日
                  刑事第四庭  審判長法  官  袁雪華
                                    法  官  張淑華
                                    法  官  林宜靜
以上正本證明與原本無異。
如不服本判決應於收受判決後10日內向本院提出上訴書狀，並應
敘述具體理由。其未敘述上訴理由者，應於上訴期間屆滿後20日
內向本院補提理由書 (均須按他造當事人之人數附繕本)「 切勿
逕送上級法院」。
                                    書記官  黃俊燁
中    華    民    國    98    年    1     月    19    日
毒品危害防制條例第4條
製造、運輸、販賣第一級毒品者，處死刑或無期徒刑；處無期徒
刑者，得併科新臺幣 1 千萬元以下罰金。
製造、運輸、販賣第二級毒品者，處無期徒刑或 7 年以上有期徒
刑，得併科新臺幣 7 百萬元以下罰金。
製造、運輸、販賣第三級毒品者，處 5 年以上有期徒刑，得併科
新臺幣 5 百萬元以下罰金。
製造、運輸、販賣第四級毒品者，處 3 年以上 10 年以下有期徒
刑，得併科新臺幣 3 百萬元以下罰金。
製造、運輸、販賣專供製造或施用毒品之器具者，處 1 年以上 7
年以下有期徒刑，得併科新臺幣 1 百萬元以下罰金。
前五項之未遂犯罰之。
  附表一
┌──┬───┬──────┬──────┬─────────────┬─────────┐
│編號│買受人│交易時間    │交易地點    │聯絡方式                  │交易之毒品及數量  │
├──┼───┼──────┼──────┼─────────────┼─────────┤
│(一)  │甲○○│96年4 月15日│乙○○住處（│甲○○以其所申辦使用之0925│價值1,000 元之第二│
│    │      │            │桃園縣八德市│088627號行動電話撥打乙○○│級毒品甲基安非他命│
│    │      │            │大興里17鄰城│所使用之0000000000號行動電│1 包（約0.2 公克）│
│    │      │            │仔4-25號）旁│話。                      │，乙○○得款1,000 │
│    │      │            │之窗戶      │                          │元。              │
│    │      │            │            │                          │                  │
├──┼───┼──────┼──────┼─────────────┼─────────┤
│(二)  │甲○○│96年4 月26日│乙○○住處  │同上。                    │價值1,000 元之第二│
│    │      │            │            │                          │級毒品甲基安非他命│
│    │      │            │            │                          │2 包（每包約0.2 公│
│    │      │            │            │                          │克），乙○○得款  │
│    │      │            │            │                          │2,000 元。        │
├──┼───┼──────┼──────┼─────────────┼─────────┤
│(三)  │甲○○│96年5 月7 日│乙○○住處  │同上。                    │價值1,000 元之第二│
│    │      │            │            │                          │級毒品甲基安非他命│
│    │      │            │            │                          │1 包（約0.2 公克）│
│    │      │            │            │                          │，乙○○得款1,000 │
│    │      │            │            │                          │元。              │
├──┼───┼──────┼──────┼─────────────┼─────────┤
│(四)  │丙○○│96年4 月22日│桃園縣八德市│丙○○以其0000000000號行動│價值2,000 元之第二│
│    │      │            │和平路與榮興│電話撥打乙○○0000000000號│級毒品甲基安非他命│
│    │      │            │路口        │行動電話。                │，乙○○得款2,000 │
│    │      │            │            │                          │元。              │
├──┼───┼──────┼──────┼─────────────┼─────────┤
│(五)  │丙○○│96年4 月26日│桃園縣八德市│同上。                    │價值2,000 元之第二│
│    │      │            │大湳水上樂園│                          │級毒品甲基安非他命│
│    │      │            │入口處      │                          │2 包，乙○○得款  │
│    │      │            │            │                          │2,000 元。        │
├──┼───┼──────┼──────┼─────────────┼─────────┤
│(六)  │戊○○│96年5 月2 日│桃園縣桃園市│戊○○以其申辦使用之096075│價值2,000 元之第一│
│    │      │            │中平路市立游│2479號行動電話撥打乙○○09│級毒品海洛因，王慶│
│    │      │            │泳池        │00000000號行動電話。      │和得款2,000 元。  │
└──┴───┴──────┴──────┴─────────────┴─────────┘
 附表二
┌──┬──────────┬─────────────────┬────────────┬────────────┐
│編號│所犯法條            │所犯之罪及所處之刑                │犯罪所得財物            │其他應沒收（銷燬）之物  │
├──┼──────────┼─────────────────┼────────────┼────────────┤
│(一)  │毒品危害防制條例第4 │乙○○販賣第二級毒品，累犯，處有期│未扣案之新臺幣壹仟元沒收│附表三編號(一)所示毒品沒收│
│    │條第2 項            │徒刑柒年貳月。                    │，如全部或一部不能沒收時│銷燬之，附表三編號(三)所示│
│    │                    │                                  │，以其財產抵償之。      │包裝袋沒收。            │
├──┼──────────┼─────────────────┼────────────┼────────────┤
│(二)  │毒品危害防制條例第4 │乙○○販賣第二級毒品，累犯，處有期│未扣案之新臺幣貳仟元沒收│同上。                  │
│    │條第2 項            │徒刑柒年貳月。                    │，如全部或一部不能沒收時│                        │
│    │                    │                                  │，以其財產抵償之。      │                        │
├──┼──────────┼─────────────────┼────────────┼────────────┤
│(三)  │毒品危害防制條例第4 │乙○○販賣第二級毒品，累犯，處有期│未扣案之新臺幣壹仟元沒收│同上。                  │
│    │條第2 項            │徒刑柒年貳月。                    │，如全部或一部不能沒收時│                        │
│    │                    │                                  │，以其財產抵償之。      │                        │
├──┼──────────┼─────────────────┼────────────┼────────────┤
│(四)  │毒品危害防制條例第4 │乙○○販賣第二級毒品，累犯，處有期│未扣案之新臺幣貳仟元沒收│同上。                  │
│    │條第2 項            │徒刑柒年貳月。                    │，如全部或一部不能沒收時│                        │
│    │                    │                                  │，以其財產抵償之。      │                        │
├──┼──────────┼─────────────────┼────────────┼────────────┤
│(五)  │毒品危害防制條例第4 │乙○○販賣第二級毒品，累犯，處有期│扣案之新臺幣貳仟元沒收。│同上。                  │
│    │條第2 項            │徒刑柒年貳月。                    │                        │                        │
├──┼──────────┼─────────────────┼────────────┼────────────┤
│(六)  │毒品危害防制條例第4 │乙○○販賣第一級毒品，累犯，處有期│未扣案之新臺幣貳仟元沒收│附表三編號(二)所示毒品沒收│
│    │條第1 項            │徒刑拾伍年貳月。                  │，如全部或一部不能沒收時│銷燬之，附表三編號(四)所示│
│    │                    │                                  │，以其財產抵償之。      │包裝袋沒收。            │
└──┴──────────┴─────────────────┴────────────┴────────────┘
附表三
┌──┬─────────────────┬─────────────┐
│編號│沒收物                            │備註                      │
├──┼─────────────────┼─────────────┤
│(一)  │甲基安非他命，淨重2.0650公克，鑑定│憲兵司令部刑事鑑識中心96年│
│    │用罄0.2030公克，驗餘淨重1.8620 公 │6 月12日安鑑字第0960000928│
│    │克。                              │號                        │
├──┼─────────────────┼─────────────┤
│(二)  │海洛因，淨重0.69公克。            │法務部調查局96年6 月14日調│
│    │                                  │科壹字第09623050180 號鑑定│
│    │                                  │書                        │
├──┼─────────────────┼─────────────┤
│(三)  │上開編號(一)毒品之包裝袋5 個。      │                          │
├──┼─────────────────┼─────────────┤
│(四)  │上開編號(二)毒品之包裝袋3 個。      │                          │
└──┴─────────────────┴─────────────┘


司法院資訊處製作；財團法人民間司法改革基金會備份。
